臺灣橋頭地方法院民事判決
111年度岡小字第103號
原      告  吳沐謙  
被      告  廖○○    年籍詳卷
            張○○    年籍詳卷
上列當事人間請求損害賠償事件，於民國111年6月16日言詞辯論
終結，本院判決如下：
    主      文
被告應連帶給付原告新臺幣玖萬玖仟玖佰柒拾肆元及自民國一一
○年九月八日起至清償日止，按週年利率百分之五計算之利息。
訴訟費用新台幣壹仟元由被告連帶負擔。
本判決得假執行。
    事實及理由
一、被告經合法通知，無正當理由，未於言詞辯論期日到場，核
    無民事訴訟法第386條各款所列情形，爰依原告之聲請，由
    其一造辯論而為判決。
二、原告主張：廖○鈞於民國00年00月00日生，其知悉擔任詐欺
    集團旗下成員俗稱「車手」一職，係協助從事收取被害人遭
    詐騙之金融卡、財物，或領取被害人遭詐騙而匯入人頭帳戶
    之款項等非法工作，竟仍自109年9月中旬某日起，透過FACE
    BOOK（俗稱「臉書」）社團，經微信暱稱「小安」（真實姓
    名陳郁安）男子之召募，加入微信暱稱「別問」、「小安」
    以及其他真實姓名年籍均不詳之人所屬三人以上，以實施詐
    術為手段所組成具有持續性、牟利性及結構性之詐欺犯罪組
    織，負責擔任提領款項之工作（俗稱「車手」）。嗣廖○鈞
    與微信暱稱「別問」、「小安」以及其他真實姓名年籍均不
    詳之人所屬三人以上詐欺集團成員共同意圖為自己不法所有
    ，基於三人以上共同詐欺取財及隱匿特定犯罪所得去向之洗
    錢等意思聯絡，由詐欺集團不詳成員先後假藉商店賣家名義
    ，撥打電話向原告謊稱，因會員資料被洩漏，恐造成重複扣
    款，要求原告配合操作網路銀行以解除相關設定。原告聞訊
    後誤信為真，分別於109年9月20日下午4時38分許、同日下
    午5時21分許，各利用手機網路轉帳新台幣（下同）49,987
    元至人頭帳戶（即台新銀行帳號00000000000000）。微信暱
    稱「別問」之詐欺集團成員旋即指示微信暱稱「小安」者，
    交付人頭帳戶提款卡予廖○鈞，指示廖○鈞於109年9月20日下
    午4時50分許，利用提款機將原告遭詐騙後匯入人頭帳戶之
    款項提領一空，並將所領取之贓款與金融卡悉數交予微信暱
    稱「小安」之男子，再由微信暱稱「小安」之男子將贓款及
    金融卡轉交詐欺集團上游其他成員，藉此輾轉方式製造金流
    斷點，掩飾及隱匿詐欺所得財物之來源、去向及所在。廖○
    鈞上開行為，嗣經臺灣高雄少年及家事少年法庭110年度少
    護字第376號認定其涉共犯刑法第339條之4第1項第2款加重
    詐欺罪等非行。而廖○鈞為上開行為時，被告張○○、廖○○均
    為其法定代理人，爰依民法第184條侵權行為之規定，請求
    被告連帶賠償上開原告所受之損失。並聲明：被告應連帶給
    付原告99,974元及自起訴狀繕本送達被告之翌日起至清償日
    止，按年息5%計算之利息。
三、原告主張之上開事實，有臺灣高雄少年及家事法院少年法庭
    110年少護字第376 號宣示筆錄在卷可憑，並經本院調閱上
    開卷宗核閱無訛。並為到庭被告所不爭執，堪認原告之主張
    為真實。
四、按因故意或過失，不法侵害他人之權利者，負損害賠償責任
    。故意以背於善良風俗之方法，加損害於他人者亦同。違反
    保護他人之法律，致生損害於他人者，負賠償責任，民法第
    184條第1項前段、後段、第2項，分別定有明文。第1項前、
    後兩段為相異之侵權行為類型。關於保護之法益，前段為權
    利，後段為一般法益。關於主觀責任，前者以故意過失為已
    足，後者則限制須故意以背於善良風俗之方法加損害於他人
    ，兩者要件有別，請求權基礎相異，訴訟標的自屬不同（最
    高法法院80年度台上字第3760號判決要旨參照）。此即民法
    第184條規定係調和「行為自由」和「保護的權益」此兩個
    基本利益，區別不同的權益的保護，而組成侵權行為責任體
    系。被侵害者係他人權利時，只要加害人具有故意或過失，
    即應依民法第184條第1項前段負損害賠償責任。其被侵害者
    ，非屬權利時，須加害行為係出於故意背於善良風俗方法（
    第184條第1項後段），或違反保護他人之法律（第184條第2
    項）時，被害人始得請求損害賠償。易言之，民法第184條
    第1項前段所保護的，限於權利，不及一般財產上之利益（
    純粹財產上損害、純粹經濟上損失）。一般財產上利益僅能
    依民法第184條第1項後段規定或第2項受到保護。次按，民
    法第185條「數人共同不法侵害他人之權利者，連帶負損害
    賠償責任﹔不能知其中孰為加害人者，亦同。造意人及幫助
    人，視為共同行為人。」計有4個類型之共同侵權行為【 即
    民法第185條第1項前段「即狹義共同侵權行為」，包括主觀
    （意思聯絡）共同加害行為（使加害人就可能的因果關係負
    責）、客觀行為關連共同加害行為（司法院66年例變字第1
    號）（須具共同因果關係））、後段（共同危險行為，擇一
    因果關係）、第2項（造意人與幫助人之共同侵權行為）】
    ，該不同類型之共同侵權行為規定要件不同、功能有別。就
    民法第185條第2項所規範之共同侵權行為而言，所稱造意及
    幫助相當於刑法上的教唆及幫助。換言之，造意人者，指教
    唆他人使生為侵權行為決意之人；幫助人者，指予他人以助
    力，使他人易於為侵權行為之人，其助力包括精神及物質在
    內。本件廖○鈞既共犯詐欺罪，原告所請求遭廖○鈞詐欺之99
    ,974元，核其性質原告係受有純粹財產上損害（純粹經濟上
    損失），而詐欺原告之詐騙集團成員及廖○鈞既係以詐欺之
    方法致原告受有上開損財產上損害，則顯係以背於善良風俗
    之方法加損害於原告。是廖○鈞依前開184條第1項後段、第2
    項、第185條第2項共同侵權行為之規定，即應就此對原告負
    有損害賠償之責。
五、次按無行為能力人或限制行為能力人，不法侵害他人之權利
    者，以行為時有識別能力為限，與其法定代理人連帶負損害
    賠償責任。行為時無識別能力者，由其法定代理人負損害賠
    償責任。負損害賠償責任者，除法律另有規定或契約另有訂
    定外，應回復他方損害發生前之原狀。因回復原狀而應給付
    金錢者，自損害發生時起，加給利息。第1項情形，債權人
    得請求支付回復原狀所必要之費用，以代回復原狀。連帶債
    務之債權人，得對於債務人中之一人或數人或其全體，同時
    或先後請求全部或一部之給付。民法第184條第1項、第185
    條、第187條第1項、第213條、第273條1項分別定有明文。
    本件被告二人之子廖○鈞參與詐騙集團，提領原告遭詐騙而
    匯入之款項，致原告受有99,974元之損害，已詳如前述。又
    查，廖○鈞為91年10月出生，行為當時係未成年人，被告二
    人當時均為其法定代理人之事實，有戶籍資料查詢結果表在
    卷可考，本件廖○鈞不法侵害原告之權利，既經認定，則依
    上開規定，被告二人應與廖○鈞對原告連帶負損害賠償責任
    。是原告依上開規定，請求被告連帶賠償原告99,974元，及
    自起訴狀繕本送達被告翌日即110年9月8日起（雄院卷第57
    頁、63頁）至清償日止，按年息5％計算之法定遲延利息，洵
    屬有據。
五、從而，原告依侵權行為法律關係，請求被告連帶給付原告99
    ,974元，及自110年9月8日起至清償日止按年息5％計算之利
    息，為有理由，應予准許。　　
六、本件係適用小額程序事件，就原告勝訴所為被告敗訴判決部
    分，爰依職權宣告假執行，並確定其訴訟費用額為1,000 元
    ，由被告負擔。
中　　華　　民　　國　　111 　年　　6 　　月　　30　　日
                岡山簡易庭  法   官  林揚奇
以上正本係照原本作成。
民事訴訟法第436 條之24第2 項：對於本判決之上訴，非以違背
法令為理由，不得為之。
如對本判決上訴，須於判決送達後20日內向本院提出上訴狀，並
須表明原判決所違背之法令及其具體內容與依訴訟資料可認為原
判決有違背法令之具體事實之上訴理由（均須按他造當事人之人
數附繕本）。
中　　華　　民　　國　　111 　年　　6 　　月　　30　　日
                              書 記 官  陳麗如